臺灣桃園地方法院民事判決　　　　　　100年度家訴字第143號
原　　　告　台新國際商業銀行股份有限公司
法定代理人　蔡榮棟
訴訟代理人　張峻碩
被　　　告　邵立強
　　　　　　廖麗美
上列當事人間宣告改用夫妻分別財產制事件，本院於民國100 年
6月10日言詞辯論終結，判決如下：
    主      文
被告邵立強與被告廖麗美間之夫妻財產制改用分別財產制。
訴訟費用由被告負擔。
    事實及理由
一、原告主張：被告邵立強、廖麗美為夫妻，現在婚姻關係存續
    中，被告婚後未向法院聲請辦理夫妻分別財產制契約登記。
    緣原告與被告邵立強間之清償債務強制執行事件，業經台灣
    台北地方法院以北院隆98司執公字第50243 號執行終結發給
    債權憑證在案，被告邵立強尚負欠原告新台幣（下同）497,
    439 元及遲延利息。而經向國稅局調閱其最新年度財產所得
    資料，發現其名下已無任何可供執行受償之財產，故無法從
    其財產受償及執行實益，爰依民法第1011條之規定，請准宣
    告被告間之夫妻財產制改用分別財產制等語，並聲明如主文
    所示。
二、被告陳述：對於改用夫妻分別財產制無意見，被告廖麗美僅
    陳稱其不知道被告邵立強有積欠原告債務。
三、原告主張之事實，業據其提出戶籍謄本影本1 件、本院網路
    公告夫妻財產登記資料1 份、台灣台北地方法院北院隆98司
    執公字第50243 號債權憑證影本1 份及被告邵立強98年度財
    產所得調件明細1 件為證，而被告二人均到庭表示不爭執，
    堪信原告前開主張之事實為真正。
四、按夫妻未以契約訂立夫妻財產制者，除本法另有規定外，以
    法定財產制，為其夫妻財產制」，「債權人對於夫妻一方之
    財產已為扣押，而未得受清償時，法院因債權人之聲請，得
    宣告改用分別財產制。」，民法第1005條、第1011條分別定
    有明文。所謂未得受清償，包括全無可扣押之物或所扣押之
    物數量不足及所扣押之財產不足清償該為扣押之債權人債權
    等情形（最高法院89年度台上字第854 號判決參照）。本件
    被告婚後未約定夫妻財產制，依法應以法定財產制，為其夫
    妻財產制，而被告邵立強迄尚負欠原告497,439 元本金及遲
    延利息未清償，經原告聲請強制執行結果，仍不足清償而終
    結執行在案，對於所剩餘財產則無執行實益，原告援民法第
    1011條之規定，請求宣告被告間之夫妻財產制改用分別財產
    制，於法尚無不合，應予准許。
五、據上論結，本件原告之訴為有理由，依民事訴訟法第78條、
    第85條第1 項前段，判決如主文。
中    華    民    國    100   年    6     月    17    日
                              家事法庭法  官  蕭世昌
以上正本係照原本作成。
如對本判決上訴，須於判決送達後20日內向本院提出上訴狀。如
委任律師提起上訴者，應一併繳納上訴審裁判費。
中    華    民    國    100   年    6     月    17    日
                                    書記官  邱仕瀧